【裁判字號】    90,訴,1123
【裁判日期】    900619
【裁判案由】    強制等
【裁判全文】
台灣台中地方法院刑事判決                          九十年度訴字第一一二三號
    公  訴  人  台灣台中地方法院檢察署檢察官
    被      告  丙  ○
右列被告因強制等案件，經檢察官提起公訴（九十年度調偵字第五四號），本院判決
如左：
    主    文
丙○傷害人之身體，處拘役貳拾日，如易科罰金，以佰元折算壹日；又以強暴使人
行無義務之事，處有期徒刑月，如易科罰金，以佰元折算壹日。
    事    實
一、丙○前曾於民國（下同）七十五年十月七日因偽造文書罪，經台灣彰化地方法院
    判處有期徒刑六月，於七十五年十一月九日判決確定，於七十六年七月十二日執
    行完畢。詎仍不知悔改，於八十八年三月十二日晚上九時四十分許，在台中縣大
    里市○○路四五七號岳父乙○○住處，因見其小舅子甲○○不肯下跪祭拜逝世之
    祖母，竟心生不悅，基於普通傷害之犯意，徒手毆打甲○○之臉部，致甲○○受
    有左眼結膜下出血、鼻骨骨折等傷害（賴建漢於同年三月十三日至財團法人中國
    醫藥學院附設醫院就醫，於同年八月二十四日向台中縣警察局霧峰分局大里分駐
    所提出告訴）。又丙○於八十九年七月四日上午八時四十分許，因不滿居住於台
    中市○○路六十二巷八號（所有權人為丁○○）之鄰居丁○○彈練鋼琴聲吵雜，
    妨害其睡眠，竟基於毀損之接續犯意，持鐵鎚敲打前庭院兩戶間共有之牆壁，致
    使牆壁水泥剝落毀損，不堪使用，足生損害於丁○○，丙○更進而未經允許無故
    擅自將丁○○住宅前庭院大門打開，侵入丁○○住處前庭院後，徒手再將落地門
    玻璃打碎，不堪使用，足生損害於丁○○，並進而開啟落地窗侵入屋內，丁○○
    因受驚嚇而躲入廁所內，丙○竟以強暴之手段使丁○○行無義務之事，強行將丁○○自廁所拉出來，欲談論有關彈琴妨害其睡眠之事，適經鄰居前來勸阻，丙○
    始行離去。
二、案經甲○○訴由台中縣警察局霧峰分局移送，及丁○○訴由台灣台中地方法院檢
    察署檢察官偵查起訴。
    理    由
一、訊據被告丙○對於八十八年三月十二日晚上九時四十分許，在台中縣大里市○○
    路四五七號岳父乙○○住處，曾與告訴人甲○○發生拉扯；及於八十九年七月四
    日上午八時四十分許，持鐵鎚敲打前庭院與告訴人丁○○住宅共有之牆壁，致使
    牆壁水泥剝落，且未經允許進入丁○○住宅前庭院，徒手再將落地門玻璃打碎，
    再進入丁○○住宅客廳之情，固供承不諱，惟矢口否認有何傷害甲○○，及以強
    暴之手段將丁○○自廁所拉出來之犯行，辯稱：甲○○所受傷害，係甲○○父親
    打他的，他父親用手打他的；我沒有跑到廁所裡面將丁○○拉出來云云。經查：
  (一)本件被告於八十八年三月十二日晚上九時四十分許，在台中縣大里市○○路四五
    七號岳父乙○○住處，因見其小舅子甲○○不肯下跪祭拜逝世之祖母，竟徒手毆
    打告訴人甲○○之臉部，致甲○○受有左眼結膜下出血、鼻骨骨折等傷害之情，
    業據告訴人甲○○於警、偵訊及本院審理時指訴綦詳，並有財團法人中國醫藥學
    院附設醫院就醫診斷證明書一紙附卷可稽。而證人即告訴人甲○○之父親乙○○
    於警訊時亦證述：「因為當時是我母親去世（誤載為逝），我家服喪期間，當晚
    甲○○由外返家祭拜我母親，丙○就叫甲○○應該下跪祭拜，因為我母親最疼甲○○，但是甲○○堅持不下跪，所以二人就發生爭吵，後來甲○○還去叫一位與
    其一同返家的朋友要想毆打丙○，我們見狀便趕緊叫丙○進屋內，後來警方就來
    了。」、「（你有沒有看見丙○動手打甲○○？）沒有動手毆打，只是二人相互
    拉扯而已。」等語，則被告既確實有與告訴人甲○○發生拉扯，足見當時被告係
    因見告訴人甲○○不願下跪祭拜逝世祖母，引致被告不滿，兩人遂發生爭吵，進
    而發生拉扯，且徒手毆打告訴人甲○○臉部，至堪認定。至於證人乙○○雖證述
    未見被告毆打告訴人甲○○，然以告訴人甲○○當時已然不願對已逝世之祖母下
    跪祭拜，此對於證人乙○○而言，情何以堪，而被告又身為證人乙○○之女婿，
    且係因告訴人甲○○之行為，始行出手毆打告訴人甲○○，又如何能強求證人乙○○予以證述被告毆打告訴人甲○○之行為。是以，證人乙○○上開證述被告未
    毆打告訴人甲○○之證詞，係屬迴護被告之詞，不足資為對被告有利之認定。
  (二)被告於八十九年七月四日上午八時四十分許，因不滿居住於台中市○○路六十二
    巷八號之鄰居告訴人丁○○彈練鋼琴聲吵雜，妨害其睡眠，持鐵鎚敲打前庭院兩
    戶間共有之牆壁，致使牆壁水泥剝落毀損，且被告更進而未經允許無故擅自將告
    訴人丁○○住宅前庭院大門打開，侵入丁○○住處前庭院後，徒手再將落地門玻
    璃打碎，不堪使用，並進而開啟落地窗侵入屋內，告訴人丁○○因受驚嚇而躲入
    廁所內，被告竟強行將丁○○自廁所拉出來，適經鄰居前來勸阻，被告始行離去
    之情，業據告訴人丁○○於偵訊及本院審理時指訴明確，並有照片三幀附卷可稽
    （其中二幀附於八十九年度偵字第一二０九一號偵查卷、一幀附於本院審理卷）
    ；其中被告徒手將落地門玻璃打碎時，其手部因而受有割傷流血，此為被告所自
    承，且從偵查卷附之照片觀之，在落地門前地面留有血跡，嗣被告進入廁所時，
    在廁所牆壁上亦留有血跡，亦有告訴人丁○○於本院審理時提出之照片一幀可證
    ，足見被告當時確有進入告訴人丁○○住宅之廁所內，將告訴人丁○○強行拉出
    ，至堪認定。
  (三)綜上，被告前開所辯，無非係圖卸責之詞，委無足採。事證明確，被告右揭犯行
    ，洵堪認定。
二、(一)被告毆打告訴人甲○○，致甲○○受有傷害之行為，核係犯刑法第二百七十七
    條第一項傷害罪；(二)而被告持鐵鎚敲打前庭院其與告訴人丁○○間共有之牆壁，
    致使牆壁水泥剝落毀損，不堪使用，且未經允許無故擅自將告訴人丁○○住宅前
    庭院大門打開，侵入丁○○住處前庭院後，徒手再將落地門玻璃打碎，不堪使用
    ，並進而開啟落地窗侵入屋內，強行將丁○○自廁所拉出來之行為，核係犯刑法
    第三百五十四條之毀損罪、第三百零六條第一項之無故侵入住宅罪、第三百零四
    條第一項之強制罪；被告雖先後有毀損牆壁、落地門玻璃之行為，係因告訴人丁○○彈練鋼琴聲吵雜，妨害被告之睡眠，被告欲行制止理論所為，僅能認為係被
    告基於接續之犯意而為之，附予敘明；被告所犯刑法第三百五十四條之毀損罪、
    第三百零六條第一項之無故侵入住宅罪、第三百零四條第一項之強制罪間，有方
    法結果之牽連關係，為牽連犯，應從一重之第三百零四條第一項強制罪處斷；(三)
    被告所犯刑法第二百七十七條第一項之傷害罪、第三百零四條第一項之強制罪，
    犯意各別，罪名不同，應分論併罰；(四)爰審酌被告已有偽造文書之不良素行，不
    知戒慎警惕，竟因告訴人甲○○在祭拜時未下跪，而出手毆打告訴人甲○○；再
    因鄰居告訴人丁○○練琴擾其睡眠，不思尋正當途徑解決，竟直接訴諸暴力，侵
    入他人住宅，毀損告訴人之物品、強行將丁○○自廁所拉出欲予理論，破壞社會
    秩序，惟念被告係因告訴人甲○○在祭拜逝世祖母時未下跪，始行出手毆打告訴
    人甲○○，及告訴人甲○○所受傷害之輕重；且因鄰居告訴人丁○○練琴擾其睡
    眠，一時失慮，致有失控之行為等一切情狀，分別量處如主文所示之刑，並分別
    諭知易科罰金之折算標準，以資懲儆（查被告行為後，刑法第四十一條業已於九
    十年一月十日修正公布，同年月十二日生效，本件爰依修正後刑法第四十一條第
    一項前段規定諭知易科罰金之折算標準，併此敘明。）；(五)至於被告持以敲打前
    庭院其與告訴人丁○○間共有牆壁之鐵鎚，因未扣案，未免將來執行困難，不予
    宣告沒收。
三、至於告訴人甲○○於本院審理時雖一再指訴：被告丙○於八十八年三月十二日晚
    上九時四十分許，在父親住處欲令伊下跪祭拜逝世祖母，因伊不從，被告即出手
    毆傷伊，致伊會害怕，且伊要走，被告不讓伊走，因認被告尚涉有恐嚇、強制罪
    嫌云云。
  (一)按犯罪事實應依證據認定之，無證據不得推定其犯罪事實，刑事訴訟法第一百五
    十四條定有明文。而認定不利於被告之事實，須依積極證據，苟積極證據不足為
    不利於被告事實之認定時，即應為有利於被告之認定，更不必有何有利之證據。
    又告訴人之指訴係以使被告受刑事訴追為目的，是其陳述是否與事實相符，仍應
    調查其他證據以資審認，最高法院三十年上字第八一六號、五十二年台上字第一
    三００號判例參照。
  (二)本件告訴人甲○○認被告尚涉有恐嚇、強制罪嫌云云，無非以被告出手毆打時，
    伊心理會害怕，且被告不讓伊走，為其依據。
  (三)經查，刑法第三百零五條之恐嚇罪，係以行為人有以加害生命、身體、自由、名
    譽、財產之事，出言恐嚇被害人致生危害於安全者，為其構成要件，若行為人未
    有以加害生命、身體、自由、名譽、財產之事，「出言」恐嚇被害人，即尚難以
    此罪予以相繩。本件告訴人甲○○雖指訴被告有出手毆打伊之臉部，致伊受有左
    眼結膜下出血、鼻骨骨折等傷害之事實，有如前述，然並未指訴被告有以加害生
    命、身體、自由、名譽、財產之言語恐嚇之情，縱使如告訴人甲○○指訴被告毆
    打伊，伊會害怕，亦僅係告訴人本身之自由意識受到抑制而已，尚難以被告有毆
    打告訴人之行為，即認為被告有恐嚇之犯行，而應以恐嚇罪予以相繩。至於被告
    要告訴人下跪，僅係以言詞為之，並未有積極之實際行動，故被告所為亦與刑法
    第三百零四條強制罪之構成要件不符，此外又查無積極證據足認被告有何恐嚇、
    強制罪犯行。而檢察官對此部分亦未起訴，本院應不予審究，併予敘明。
據上論斷，應依刑事訴訟法第二百九十九條第一項前段，刑法第二條第一項前段、第
二百七十七條第一項、第三百零四條第一項、第三百零六條第一項、第三百五十四條
、第五十五條、第四十一條第一項前段（修正後），罰金罰鍰提高標準條例第一條前
段、第二條，判決如主文。
中      華      民      國    九十      年      六      月     十九     日
                                台灣台中地方法院刑事第四庭
                                    法  官  顏    世    傑
右正本證明與原本無異。
如不服本判決，應於判決送達後十日內，向本院提出上訴狀（應附繕本）。
                                    書記官
中      華      民      國    九十      年      六      月     廿二     日
附錄本案論罪科刑法條：
刑法第二百七十七條第一項：
  傷害人之身體或健康者，處三年以下有期徒刑、拘役或一千元以下罰金。
刑法第三百零四條第一項：
  以強暴、脅迫使人行無義務之事或妨害人行使權利者，處三年以下有期徒刑、拘役
  或三百元以下罰金。
刑法第三百零六條第一項：
  無故侵入他人住宅、建築物或附連圍繞之土地或船艦者，處一年以下有期徒刑、拘
  役或三百元以下罰金。
刑法第三百五十四條：
  毀棄、損壞前二條以外之他人之物或令致不堪用，足以生損害於公眾或他人者，處
  二年以下有期徒刑、拘役或五百元以下罰金。


司法院資訊處製作；財團法人民間司法改革基金會備份。
